【裁判字號】    92,易,2078
【裁判日期】    920901
【裁判案由】    石油管理法
【裁判全文】
臺灣臺中地方法院刑事判決                        九十二年度易字第二七八號
    公  訴  人  臺灣臺中地方法院檢察署檢察官
    被      告  甲○○
右列被告因違反石油管理法案件，經檢察官提起公訴（九十二年度偵字第一二０九六
號），本院判決如左：
    主  文
甲○○無罪。
    理  由
一、公訴意旨略以：被告甲○○前於民國（下同）九十一年間因違反石油管理法案件
    ，經本院於九十二年一月九日以九十一年度易字第二二五九號判處有期徒刑五月
    確定，現仍在監執行中。詎仍不知悔改，復另行起意，明知「汽油」係經中央主
    管機關經濟部指定之能源產品，其分裝、販賣、儲存或處理均應設有適當之消防
    及安全防護設施，且未經主管機關核准設站，並經審查合格報請中央主管機關核
    發加油站經營許可執照，不得擅自設置加油站，經營汽油零售業務。竟仍自九十
    二年三月一日起，在臺中市南屯區○○○○街與永春東七路旁搭蓋鐵皮屋，擺放
    儲油槽、加油機等物，再向綽號「大頭」之不詳姓名年籍成年男子，以每公升新
    臺幣（下同）十二至十五元不等之價格購入汽油，將汽油儲存於上開無任何安全
    設施之儲油槽內，而私設地下加油站，並以每公升十五元至十七元不等之價格，
    陸續銷售經濟部指定之能源產品汽油予不特定人，賺取其間差價牟利，而違反經
    營加油站者，應向主管機關申請核准設站，設站完成並經主管機關審查合格，報
    請中央主管機關核發加油站經營許可執照後，始得營業之規定，經營汽油零售業
    務。且因該儲油槽所盛裝之汽油，可燃性與揮發性高，甲○○並未作何安全維護
    設施，顯危及附近交通要道進出之人、車及住家、商店之安全，而致生公共危險
    。嗣於九十二年三月十八日下午三時三十分許，為警當場查獲，並扣得甲○○所
    有之儲油槽一座、加油機一臺、汽油一千三百公升。因認被告甲○○違反石油管
    理法第十七條第二項之未向主管機關申請核准並取得許可執照，始得設置加油站
    經營汽油零售業務之規定，而致生公共危險，應依同法第四十條第三項之規定處
    罰云云。
二、按犯罪事實應依證據認定之，無證據不得推定其犯罪事實。又不能證明被告犯罪
    者，應諭知無罪之判決，刑事訴訟法第一百五十四條、第三百零一條第一項定有
    明文。又按事實之認定，應憑證據，如未能發現相當證據或證據不足以証明，自
    不能以推測或擬制之方法，以為裁判之基礎，最高法院四十年台上字第八六號判
    例均著有明文。次按經營加油站業務者，應向直轄市、縣（市）主管機關申請核
    准設站；設站完成並經直轄市、縣（市）主管機關審查合格，報請中央主管機關
    核發加油站經營許可執照後，始得營業，石油管理法第十七條第二項定有明文；
    再按石油管理法第四十條第一項規定：「有下列各款情形之一者，處新臺幣一百
    萬元以上五百萬元以下之罰鍰：一、：：：。二、違反第十七條第一項或第二項
    規定，經營汽、柴油或供車輛使用之液化石油氣零售業務。三、：：：。」再依
    石油管理法第四十條第三項規定：「有第一項各款情形之一而致生公共危險者，
    處二年以下有期徒刑、拘役或科或併科新臺幣六十萬元以上三百萬元以下罰金。
    」，是違反石油管理法第十七條第二項之規定，經營汽、柴油或供車輛使用之液
    化石油氣零售業務者，倘未有「致生公共危險」之情形，僅依石油管理法第四十
    條第一項第二款之規定，受行政罰科處罰鍰之處罰，而非為刑罰所規範，臺灣高
    等法院臺中分院九十年度上易字二六０一號判決亦採同旨。另按「所謂致生公共
    危險」，以實際上有具體危險之發生為要件，屬具體危險犯，具體危險之存否應
    依社會之一般觀念，客觀的予以判定，最高法院七十四年度臺上字第三九五八號
    判例可資參照。
三、訊據被告甲○○對有於右揭時地未經許可經營加油站業務，而從事油品銷售之事
    實固供稱不諱，惟辯稱：請審酌是否有致生公共危險云云。經查：
（一）被告確有於右揭時地未經許可經營加油站業務之事實，業據被告自承在卷，復
      有臺中市政府聯合執行取締違法經營地下加油站現場稽核表一紙附卷可稽，並
      有現場圖、現場照片十八張在卷可參，且有儲油槽一座、加油機一臺、汽油一
      千三百公升扣案足資佐證；又依石油管理法第二條第一項第四款規定，汽油係
      石油製品之一，而依經濟部能源委員會石油產品認定之基準，若其主要成分為
      石油精煉之碳氫化合物之混合物，其蒸餾出百分之十之溫度在攝氏七十五度以
      下，蒸餾出百分之九十之溫度在攝氏一百九十度以下，蒸餾出百分之十至百分
      之九十間之溫度差在攝氏四十度以上，依研究法測定之辛烷值在七十以上者，
      即係汽油。本件查扣之油品經送中國石油股份有限公司煉製研究所產品研究組
      檢驗結果，確符合上開檢定標準，有檢驗報告一份在卷足憑，是被告所銷售之
      油品確係汽油，被告確有右揭經營加油站業務之行為，合先敘明。
（二）然查，被告所設置之加油站並非緊臨永春東七路，由入口進入後，尚有一片空
      地相隔，始至加油槍及儲油槽所在，業據被告於本院陳明：加油站離馬路有一
      、二百公尺，是在稻田裡面，離住家蠻遠等語，且依現場圖及現場相片可知，
      該加油站四週緊臨均為大片田地或空地，除查獲之充為加油站使用之儲油槽及
      貨櫃屋外，僅入口處有一貨櫃屋，又加油站與永春東七路間，尚有空地相隔，
      加油站與最近住宅大樓間，有空地及永春東七路相隔，加油站四週並未緊臨其
      他住宅、商店，有現場圖及現場相片可佐（附於偵卷第二三至二九頁），是以
      並查無其他積極證據足以證明被告於行為當時有何種致生公共危險之情形，雖
      應受石油管理法第四十條第一項第二款之行政罰之規範，且供銷售之石油製品
      及所使用之加儲油（氣）設施器具，均應依同法第四十條第二項受沒入之行政
      處罰，然與石油管理法第四十條第三項之構成要件尚有未合，自難以該罪相繩
      。
   綜上所述，本件既無從證明被告有致生公共危險之情形，與石油管理法第四十條
   第三項之構成要件有間，即屬不能證明被告犯罪，爰依前揭規定，為無罪之諭知
   。
據上論斷，依刑事訴訟法第三百零一條第一項，判決如主文。
中      華      民      國    九十二    年      九      月      一      日
                                        臺灣臺中地方法院刑事第十二庭
                                            法  官    黃  家  慧
右正本證明與原本無異。
如不服本判決，應於判決送達後十日內向本院提出上訴狀，上訴於臺灣高等法院臺中
分院( 須附繕本 )。
                                            書記官
中      華      民      國    九十二    年      九      月      一      日


司法院資訊處製作；財團法人民間司法改革基金會備份。
